【裁判字號】    88,上訴,2059
【裁判日期】    890317
【裁判案由】    誣告
【裁判全文】
臺灣高等法院刑事判決                            八十八年度上訴字第二五九
    上  訴  人
    即自 訴 人  甲○○
    上  訴  人
    即  被  告  乙○○
    選任辯護人  劉邦川
右上訴人因被告誣告案件，不服臺灣台北地方法院八十七年度自字第六六○號，中華
民國八十八年五月十一日第一審判決，提起上訴，本院判決如左：
    主      文
上訴駁回。
    事      實
一、乙○○與林源樟係夫妻關係，林源樟與甲○○有生意往來，甲○○常至林源樟與
    乙○○住處洽談生意及借款之事，民國八十六年二月間，甲○○至乙○○住處，
    與林源樟洽談借款之事，此為乙○○所明知，林源樟並開立如附表之本票三紙，
    冒簽乙○○之名在發票人欄（林源樟涉偽造有價證卷部分經檢察官起訴），詎乙○○竟意圖使甲○○受刑事處分，明知甲○○與林源樟間有借款之往來，竟於八
    十六年十月十五日向臺灣臺北地方法院檢察署申告甲○○與林源樟共同於八十六
    年二月下旬某日，偽造乙○○之印章簽名在上開附表之本票上使乙○○列為共同
    發票人，及另與林源樟共同偽造八十六年二月三十日（原本記載錯誤）、三月三
    十日之借據二紙，而謂甲○○亦涉有偽造有價證券等罪嫌。嗣經該署檢察官查明
    於八十七年三月十日以八十六年度偵字第二三五四二號處分不起訴，經乙○○聲
    請再議，復經臺灣高等法院檢察署駁回。
二、案經自訴人甲○○提起自訴。
    理      由
一、訊據上訴人即被告乙○○否認右述誣告甲○○之犯行，辯稱：伊不識自訴人甲○○，伊夫林源樟雖到處借款，簽發票據，甚有冒用其名義簽發之票據，復未告知
    伊，突接甲○○聲請本票強制執行裁定，自認甲○○與林源樟共同偽造有價證券
    ，伊既不認識甲○○，亦不知林源樟冒用伊名義簽發本票，提起告訴係為保護自
    己，無誣告之犯行等語。然查，被告於八十六年十月十五日至臺灣臺北地方法院
    檢察署對自訴人及其夫林源樟提出刑事告訴，申訴林源樟及甲○○偽刻其印章，
    使其成為共同發票人，其不認識甲○○等語，並提出原審法院八十六年度票字第
    一七一０二號准許甲○○對被告及林源樟本票強制執行民事裁定及本票等為據，
    嗣經檢察官偵查結果，認上開本票及借據上被告乙○○之身分證字號、姓名、地
    址等項，均為林源樟所寫，林源樟雖於該案稱該等本票為出於甲○○脅迫簽發，
    惟據林源樟聲請傳訊之證人丙○○、丁○○均證稱林源樟因欠甲○○債務，才同
    意簽本票還債，甲○○並未脅迫林源樟簽發等語，難認甲○○有脅迫情事，而依
    系爭本票及借據上之字跡，經肉眼比對結果，與甲○○於偵訊筆錄上之簽名迥異
    ，況林源樟既積欠甲○○債務，衡情甲○○實無與之共同偽造本票、借據之理，
    足見本票及借據上乙○○之簽名、印文均由林源樟自己簽寫，乙○○堅指甲○○
    與林源樟共同偽刻印章，於本票及借據偽造簽名，除乙○○片面之指訴外，並無
    任何確切證據以實其說，難憑乙○○片面之指訴，遽為不利甲○○犯罪事實之認
    定等情，而對甲○○不起訴處分，此有臺灣臺北地方法院檢察署八十六年度偵字
    第二三五四二號不起訴處分書可按。
二、本件被告乙○○不服該不起訴處分，以原處分僅依證人丙○○、丁○○之證言及
    甲○○之辯解為據，但甲○○辯解前後矛盾，偽造之本票、借據確係甲○○脅迫
    林源樟而為等由，向臺灣高等法院檢察署聲請再議，該署亦以：前開證人丙○○
    、丁○○，係林源樟於八十六年十一月五日狀請傳喚到庭結證稱：系爭本票是林
    源樟簽發，林源樟欠錢，自己同意簽發還債，甲○○沒有脅迫，林源樟欠錢不承
    認，反告人家等語，而系爭本票，均係乙○○與其夫林源樟為共同發票人，甲○○於向原審法院台北簡易庭訴請清償票款訴訟中，並未供承目睹乙○○簽發本票
    ，前後供詞亦無何不一致，而駁回被告之再議聲請。因之，於上開刑事案件中僅
    被告乙○○片面指訴自訴人甲○○與林源樟共同偽造有價證券，別無其他之確切
    證據佐證。被告乙○○於本件中雖稱其不認識自訴人甲○○，夫林源樟以其名義
    簽發本票交予甲○○之並不知情，既不知情則對自訴人提出刑事告訴，並非誣告
    云云，且林源樟以被告乙○○簽發之本票，其上乙○○之簽名非乙○○之簽名，
    有法務調查局鑑定通知書可據，自訴人對系爭本票非被告所簽發並不爭執，惟主
    張被告明知本票係其夫林源樟簽發，竟對其提出偽造有價證券之刑事告訴，顯有
    誣告之犯行。經查，證人丙○○、丁○○均結證稱甲○○到被告乙○○家很多次
    ，乙○○曾拿出水果招待，乙○○應知甲○○與林源樟間借款往來之事等語，證
    人丁○○另證稱林源樟借款，乙○○拿過甲○○之票據，由乙○○提示等語，足
    見林源樟與甲○○間常有金錢往來，被告雖稱丙○○、丁○○與其夫林源樟聯合
    詐欺其財產，其等證言不實，然丙○○、丁○○與被告一同於八十五年八月二十
    三日出國遊覽，有卷附內政部入出境管理局入出境紀錄可按，陳、游二人與被告
    熟識，彼等證言，衡情無須虛偽證言之必要，非不可採信，而林源樟於偵查中稱
    系爭本票係於八十六年二月下旬在其台北市○○街住處簽立，係甲○○逼其書立
    ，因其將工程包給吳添丁，後來因做不下去，由甲○○接手，其欠吳添丁三百萬
    元，但甲○○接手吳添丁工程，甲○○替其償還吳添丁三百萬元等語，可知甲○○與林源樟間有鉅額債務，甲○○為追償債務，確與林源樟有衝突，然甲○○無
    必要與林源樟共同偽造乙○○名義之本票，乙○○既知其夫林源樟與甲○○有往
    來，依其與林源樟夫妻之關係，亦會詢問林源樟，其既識甲○○，亦知林某與甲○○間之往來，未詳究案情，任向檢察官申告自訴人甲○○與其夫共同偽造本票
    ，顯有誣告之犯意，所辯不足採信，被告請求再傳訊證人丁○○、丙○○，將本
    案之借據、本票送請鑑定，調閱台灣台北地方法院檢察署八十六年度偵字第二三
    五四二號案件、台灣台北地方法院八十七年度訴字第八○四號案件、同院簡易庭
    八十六年度北簡字第一一五四九號民事案件、八十六年度北簡字第八七五號民事
    案件等卷宗，惟本院認為事證已經明確，並無必要。本件被告犯行應堪認定。
三、核被告所為，係犯刑法第一百六十九條第一項之誣告罪。原審同此事實認認，依
    刑法第一百六十九條第一項、第七十四條第一款之規定，並審酌被告之品行、智
    識程度、犯罪之目的、手段、所生危害及犯後態度等一切情狀，量處有期徒刑五
    月。查被告未曾受有期徒刑以上刑之宣告，有臺灣高等法院檢察署刑案紀錄簡覆
    表可按，其因被夫林源樟偽造本票簽名須負發票人責任，而誣告自訴人，被告經
    此刑之教訓後，應知警惕，而無再犯之虞，原判決因認對其所宣告之刑，以暫不
    執行為適當，爰併予宣告緩刑二年，其認事、用法及量刑，均無不當。被告上訴
    仍執前詞否認犯罪，自訴人上訴指摘原判決諭知緩刑宣告不當，均核無理由，應
    予駁回。
據上論斷，應依刑事訴訟法第三百六十八條，判決如主文。
中     華     民     國    八十九年      三        月      十七      日
                             臺灣高等法院刑事第八庭
                                 審判長法  官  沈  宜  生
                                       法  官  陳  炳  彰
                                       法  官  施  俊  堯
右正本證明與原本無異。
如不服本判決應於收受送達後十日內向本院提出上訴書狀，其未敘述上訴之理由者並
得於提起上訴後十日內向本院補提理由書（均須按他造當事人之人數附繕本）。
                                       書記官  明  祖  星
中     華     民     國    八十九   年      三        月      二十四    日
附錄：本案論罪科刑法條全文
刑法第一百六十九條第一項
意圖他人受刑事或懲戒處分，向該管公務員誣告者，處七年以下有期徒刑。


司法院資訊處製作；財團法人民間司法改革基金會備份。
